【裁判字號】    99,易緝,109
【裁判日期】    990824
【裁判案由】    詐欺
【裁判全文】
臺灣高雄地方法院刑事判決             99年度易緝字第109號
公  訴  人  臺灣高雄地方法院檢察署檢察官
被      告  甲○○
上列被告因詐欺案件，經檢察官提起公訴（90年度偵緝字第672
號），本院判決如下:
    主  文
本件免訴。
    理  由
一、公訴意旨係以：被告甲○○意圖為自己不法之所有，於民國
    84年8 月8 日向軍中同事告訴人乙○○佯稱因挪用公款亟需
    補回，要求告訴人以所有之房屋貸款供周轉，利息由被告向
    銀行支付，致告訴人陷入錯誤，即提供所有之房屋貸款新臺
    幣100 萬元予被告，詎被告得款後未依約清償繳納利息，嗣
    又表示86年退伍時願將退休金100 多萬元交予告訴人，然退
    休領款後即避不見面，告訴人始知受騙，因認被告涉犯刑法
    第339 條第1 項詐欺取財罪嫌。
二、按案件時效已完成者，應諭知免訴之判決，刑事訴訟法第30
    2 條第2 款定有明文。次按被告行為後，刑法第80條、第83
    條關於追訴權時效期間、停止之規定，業已於94年2 月2 日
    修正公布，並於95年7 月1 日施行。現行刑法第2 條第1 項
    規定：「行為後法律有變更者，適用行為時之法律。但行為
    後之法律有利於行為人者，適用最有利於行為人之法律」，
    因追訴權時效期間之長、短，關係是否行為人受到刑事追訴
    或處罰，而追訴時效完成者，依刑事訴訟法第302 條第2 款
    規定應諭知免訴判決，而免訴判決為實體判決，因此關於追
    訴時效期間之修正，應屬實體刑罰法律變更，而有刑法第2
    條第1 項規定之適用（臺灣高等法院暨所屬法院因應新修正
    刑法施行座談會意見參照），合先敘明。
三、又修正前刑法第80條規定：「追訴權，因左列期間內不行使
    而消滅：一、死刑、無期徒刑或10年以上有期徒刑者，20年
    。二、3 年以上10年未滿有期徒刑者，10年。三、1 年以上
    3 年未滿有期徒刑者，5 年。四、1 年未滿有期徒刑罪者，
    3 年。五、拘役或罰金者，1 年。前項期間自犯罪成立之日
    起算。但犯罪行為有連續或繼續之狀態者，自行為終了之日
    起算」、修正前刑法第83條規定：「追訴權之時效，如依法
    律之規定，偵查、起訴或審判之程序，不能開始或繼續時，
    停止其進行。前項時效停止，自停止原因消滅之日起，與停
    止前已經過之期間，一併計算。停止原因繼續存在之期間，
    如達於第80條第1 項各款所定期間4 分之1 者，其停止原因
    視為消滅」；而修正後刑法第80條則規定：「追訴權，因下
    列期間內未起訴而消滅：一、犯最重本刑為死刑、無期徒刑
    或10年以上有期徒刑之罪者，30年。二、犯最重本刑為3 年
    以上10年未滿有期徒刑之罪者，20年。三、犯最重本刑為1
    年以上3 年未滿有期徒刑之罪者，10年。四、犯最重本刑為
    1 年未滿有期徒刑、拘役或罰金之罪者，5 年。前項期間自
    犯罪成立之日起算。但犯罪行為有繼續之狀態者，自行為終
    了之日起算」、修正後刑法第83條規定：「追訴權之時效，
    因起訴而停止進行。依法應停止偵查或因犯罪行為人逃匿而
    通緝者，亦同。前項時效之停止進行，有下列情形之一者，
    其停止原因視為消滅：一、諭知公訴不受理判決確定，或因
    程序上理由終結自訴確定者。二、審判程序依法律之規定或
    因被告逃匿而通緝，不能開始或繼續，而其期間已達第80條
    第1 項各款所定期間4 分之1 者。三、依第1 項後段規定停
    止偵查或通緝，而其期間已達第80條第1 項各款所定期間4
    分之1 者。前2 項之時效，自停止原因消滅之日起，與停止
    前已經過之期間，一併計算」。本件被告涉犯刑法第339 條
    第1 項之詐欺取財罪嫌，其法定本刑為5 年以下有期徒刑，
    其追訴權時效期間依修正前刑法第80條第1 項第2 款規定為
    10年，再依修正前刑法第83條規定加計因通緝無法開啟審判
    之停止進行期間（10年追訴權時效期間4 分之1 即2 年6 月
    ），修法前之追訴權時效加計停止期間即為12年6 月；而依
    修正後刑法第80條第1 項第2 款規定，其追訴權時效為20年
    ，加計停止進行之期間（20年追訴權時效期間4 分之1 即5
    年），則修法後之追訴權時效加計4 分之1 停止期間為25年
    ，茲經比較新舊法之結果，自以修正前刑法上開規定，對於
    被告有利，依刑法第2 條第1 項規定，本件自應適用被告行
    為時之上開修正前刑法規定。
四、經查：本件被告於84年8 月8 日所涉刑法第339 條第1 項之
    詐欺取財案件，於89年6 月20日經臺灣高雄地方法院檢察署
    檢察官開始偵查，嗣因被告逃匿，於89年9 月4 日經臺灣高
    雄地方法院檢察署發佈通緝，而於90年5 月22日經緝獲，於
    90年5 月30日提起公訴，於90年7 月3 日繫屬於本院，復因
    被告逃匿，再於90年10月17日經本院發佈通緝，有申告書、
    通緝移送書1 份、通緝書2 紙在卷可查。本案因通緝致時效
    停止進行之期間為2 年6 月（即10年之4 分之1 ），再被告
    所涉詐欺取財罪之追訴權時效期間為10年，是被告本案犯行
    之追訴權時效期間，依上開說明，應自被告84年8 月8 日犯
    罪行為終了日起算10年，並一併計算因通緝被告而停止追訴
    權時效進行之2 年6 月，共12年6 月，再加計89年6 月20日
    開始實施偵查日起至89年9 月4 日發布通緝之日止之期間（
    共計2 月14日），以及90年5 月22日被告第一次通緝到案日
    至90年10月17日第二次通緝發布日之期間（共計4 月25日）
    ，再扣除90年5 月30日提起公訴日起至90年7 月3 日案件繫
    屬於本院日止之期間（共計1 月3 日），故本案追訴權時效
    於97年8 月14日業已完成。從而，揆諸前揭說明，爰不經言
    詞辯論，逕諭知免訴之判決。
據上論斷，應依刑事訴訟法第302 條第2 款、第307 條，判決如
主文。
中    華    民    國    99    年    8     月    24    日
                  刑事第十一庭  審判長法  官  黃三友
                                      法  官  莊珮吟
                                      法  官  陳億芳
以上正本證明與原本無異。
如不服本判決應於收受送達後10日內向本院提出上訴書狀，並應
敘述具體理由；如未敘述上訴理由者，應於上訴期間屆滿後20日
內向本院補提理由書（均須按他造當事人之人數附繕本）「切勿
逕送上級法院」。
中    華    民    國    99    年    8     月    25    日
                                      書記官  林靜慧

司法院資訊處製作；財團法人民間司法改革基金會備份。
